臺灣臺南地方法院民事判決
109年度訴字第1743號
原      告  蘇義祥
訴訟代理人  王盛鐸律師
被      告  王崇德


上列當事人間請求確認本票債權不存在事件，本院於民國109年1
2月8日言詞辯論終結，判決如下：
    主      文
確認被告持有原告所簽發如附表所示之本票，對原告之票據債權
請求權不存在。
訴訟費用新臺幣7,270元由被告負擔。
    事實及理由
一、原告主張：被告執原告所簽發如附表所示之本票1紙（下稱
    系爭本票），於民國109年7月29日向本院聲請准予強制執行
    ，經本院於109年8月18日以109年度司票字第2332號裁定准
    予強制執行。惟系爭本票之發票日為95年8月23日，且未載
    到期日，視為見票即付，被告自發票日起即得行使系爭本票
    之票據權利，其消滅時效亦自上開發票日起算3年；被告迄
    至109年7月29日始就系爭本票聲請本票裁定強制執行，已罹
    於3年時效，原告據此行使時效抗辯權拒絕給付，系爭本票
    債權請求權已不存在。並聲明：確認被告持有原告所簽發如
    附表所示之本票，對原告之票據債權請求權不存在。
二、被告則以：系爭本票已經十幾年了，原告欠錢是事實，票確
    實也是原告簽發的，被告只能循其他管道處理。
三、按確認法律關係之訴，非原告有即受確認判決之法律上利益
    者，不得提起，民事訴訟法第247條第1項前段定有明文。而
    所謂受確認判決之法律上利益，係指因法律關係之存否不明
    確，致原告在私法上之地位有受侵害之危險，而此項危險得
    以對於被告之確認判決除去之者而言。本件原告起訴主張被
    告所持有系爭本票之本票債權請求權不存在，而被告持有系
    爭本票，並執以向本院聲請准予強制執行，經本院109年度
    司票字第2332號裁定准予強制執行在案等情，業經本院調取
    上開本票裁定卷宗查閱無訛，則兩造就系爭本票債權請求權
    是否存在之法律關係既存有爭議，足致原告在私法上之法律
    上地位存在不安之危險，而此種不安危險之狀態，客觀上得
    以確認判決將之除去，則原告提起本件確認訴訟，堪認有確
    認利益，先予敘明。
四、按在票據上簽名者，依票上所載文義負責，票據法第5條第1
    項固有明文；惟按票據上之權利，對本票發票人，自到期日
    起算；見票即付之本票，自發票日起算；3年間不行使，因
    時效而消滅；本票未載到期日者，視為見票即付，此為票據
    法第22條第1項前段、第120條第2項分別明定。又時效完成
    後，債務人得拒絕給付，民法第144條第1項亦定有明文。經
    查，系爭本票為原告所簽發，現由被告執有乙情，固為兩造
    所不爭執；惟系爭本票票載之發票日為95年8月23日，未載
    到期日，有系爭本票影本在卷可按（見本院補字卷第19頁）
    ，依前揭說明，系爭本票視為見票即付，其3年請求權時效
    期間應自發票日即95年8月23日起算3年，該期間之末日為98
    年8月22日，是於98年8月23日系爭本票之消滅時效即屬完成
    。而被告係至109年7月30日始執系爭本票向本院聲請本票裁
    定強制執行以行使票據權利，此有本院109年度司票字第233
    2號卷中聲請本票裁定狀上收狀戳章可參，斯時系爭本票債
    權之請求權消滅時效業已屆至，自不生中斷時效之效力，被
    告復未另行提出期間有何其他得中斷時效之事由，則系爭本
    票之請求權即已罹於時效而消滅。從而，原告主張時效抗辯
    ，訴請確認系爭本票債權請求權不存在，為有理由，應予准
    許。
五、按訴訟費用，由敗訴之當事人負擔；又法院為終局判決時，
    應依職權為訴訟費用之裁判，民事訴訟法第78條、第87條第
    1項分別定有明文。經查本件訴訟費用額確定為7,270元（即
    第一審裁判費），此外別無其他支出，爰依上開規定確定
    訴訟費用之負擔如主文第二項所示。
六、據上論結：本件原告之訴為有理由，依民事訴訟法第78條、
    第87條第1項，判決如主文。
中　　華　　民　　國　 109　　年　　12　　月　　15　　日
                  民事第二庭    法　官　張玉萱
以上正本係照原本作成。
如對本判決上訴，應於判決送達後20日內向本院提出上訴狀，若
委任律師提起上訴者，應一併繳納上訴審裁判費，否則本院得不
命補正逕行駁回上訴。
中　　華　　民　　國　　109 　年　　12　　月　　16　　日
                              書記官  鄭伊汝
附表     編號 發票日 票面金額 (新臺幣) 到期日 票據號碼 1 95年8月23日 670,000元 未載 CH220729